臺灣高等法院臺中分院刑事判決　　　　　　　　　　九十四年度上訴字第六一九號
　　上　訴　人
　　即　被　告　甲○○
右上訴人因搶奪等案件，不服臺灣台中地方法院九十三年度訴字第二八六四號中華民
國九十四年一月二十五日第一審判決（起訴案號：臺灣台中地方法院檢察署九十三年
度偵字第一七四○八號），提起上訴，暨台灣台中地方法院檢察署檢察官移
九十四年度偵字第四六六四號），本院判決如左：
    主      文
原判決關於被告搶奪部分暨應執行刑部分均撤銷。
甲○○連續意圖為自己不法之所有，而搶奪他人之動產，累犯，處有期徒刑貳年。
其餘上訴駁回。
右揭撤銷改判部分與駁回上訴部分，應執行有期徒刑貳年肆月。
    事      實
一、甲○○前曾於九十一年間因搶奪案件，經法院判處有期徒刑十月確定，再於九十
    二年間因贓物案件，經法院判處有期徒刑三月確定，前揭二罪經定應執行刑為有
    期徒刑一年，甫於九十三年五月十七日執行完畢，詎其仍不知悔改，竟意圖為自
    己不法所有，並基於搶奪之概括犯意及竊盜故意，分別在如附表所示之時間、地
    點，以附表所示之犯罪方法，連續搶奪杜憶華、吳惠珠如附表所示之財物，並竊
    取林志杰如附表所示之行動電話。嗣經警方比對杜憶華、吳惠珠遭搶奪之上開手
    機序號，並調取通聯紀錄，另因林志杰偶見林文國使用附表編號(二)所示之行動電
    話，經追問後，始循線查獲上情。
二、案經台灣台中地方院檢察署檢察官偵查起訴暨移送併案審理。
　　理      由
一、訊據上訴人即被告甲○○雖坦承曾出售附表編號(一)、(二)二支行動電話予林志杰，
    及曾持附表編號(三)之行動電話至卡拉ＯＫ店消費，並遺失在該處等情，然矢口否
    認右揭犯行，並辯稱：(1)附表編號(一)所示行動電話係伊在建國市場旁以一千五百
    元之價格購得；(2)伊當時因一時忘記附表編號(二)行動電話已出售予林志杰，誤以
    為該電話仍屬自己所有，乃拿取該電話後再行出售予林文國；(3)附表編號(三)所示
    行動電話是在工作地點拾獲，伊並未搶奪或竊盜云云。
二、經查：
　(一)被告如附表編號(一)搶奪犯行，業據被害人杜憶華指訴甚明，且被害人杜憶華於原
    審以證人身分明確指認被告即為搶奪財物之歹徒，並證稱：「----被告便開我的
    右車門，彎下腰將我的皮包拿取，我驚叫，他就抬頭看我一眼，我正眼看到他，
    所以可以清楚記得他的容貌，當時車內光線不很清楚，但我從車內往外看，可以
    看清楚，那時被告的頭已經伸入我的車內，我與他是近距離對看」等語（見原審
    卷第七三頁）。又被害人杜憶華所有之附表編號(一)所示銀色行動電話一支，曾於
    九十三年六月底，由被告以二千元之代價售予林志杰，而林志杰購得該行動電話
    後，即將之交予其女林慧珍使用，嗣再由林志杰之子林明義於九十三年八月十八
    日，將之變賣予林育民所經營之通訊行等情，業據證人林志杰、林慧珍、林明義
    、林育民於警詢證述明確，並有手機序號000000000000000號行
    動電話通聯紀錄、讓渡來源切結書各一份在卷可稽（見偵一七四○八號卷第三八
    至四六頁），足徵被告確有將杜憶華遭搶奪之行動電話持以變賣之事實。被告於
    警詢雖供稱：該Ｇ－ＰＬＵＳ行動電話係伊於九十三年五月底，在台中市某工地
    向陳姓男子以一千五百元購得云云（見偵一七四○八號卷第一四頁），而於檢察
    官偵訊中又改稱：該行動電話係伊於九十三年六月七日，在某鵝肉攤所拾獲之他
人遺失物云云（見同卷第六五頁），末於原審準備程序時又供稱：該行動電話係
    伊在建國市場旁以一千五百元所購得云云（見原審卷第二七頁），核被告所辯不
    惟與證人杜憶華遭搶奪之時間不符，且前後反覆不一，自不足採信。本院審之被
    害人上開指訴及證詞，被告確有將杜憶華遭搶奪之行動電話持以變賣之事實，復
    參酌被告出售該行動電話予林志杰之時間與杜憶華遭搶奪之時間緊接，益見證人
    杜憶華前揭指認被告即為歹徒一節應與事實相符，從而被告如附表編號(一)所示之
    搶奪犯行，應堪認定。
　(二)被告如附表編號(二)所示之竊盜犯行，業據被告於警詢坦承不諱（見偵一七四○八
    卷第一五頁），核與被害人林志杰於警訊之指訴、證人林文國於警詢證述情節相
    符，且被害人林志杰於原審以證人身分結證稱：被告將前揭行動電話於該日下午
    賣予伊後，晚上即將該行動電話拿走了等語（見原審卷第四二頁），則被告既甫
    於同日下午始將該行動電話出售，衡情斷無僅隔數小時即忘記該行動電話已出售
    予林志杰之可能，故被告此部分所辯實屬卸責之詞，不足採信。另證人林志杰於
    原審證稱：伊與被告曾一起工作並租屋於同棟之樓，前揭行動電話遭竊之日，伊
    與朋友在房間內喝酒，因酒醉於晚間六、七點進入房間睡覺，惟房門未鎖，迨至
    晚間十點起床時，即發現行動電話遭竊等語（見原審卷第四二、四三頁），又被
    告偵查中供稱：伊原係要向證人林志杰借用前開行動電話，惟林志杰喝酒後在睡
    覺等語（見同偵一七四○八號卷第六八頁），則以被告與證人林志杰之關係非疏
    ，且林志杰之房門亦未上鎖等情狀觀察，要難逕認被告進入林志杰房間之初即係
    以竊取林志杰之財物為目的，依罪疑有利於被告認定之原則，自難認被告所為該
    當無故於夜間侵入住宅之加重竊盜要件，附此敘明。綜上所述，被告此部分竊盜
    犯行亦堪認定。
　(三)被告如附表編號(三)之搶奪犯行，業經被害人吳惠珠於警訊中指訴明確，且被害人
    於警訊中明確指稱案發當時曾下車追趕歹徒，故可從背影指認被告確實為歹徒等
    情，足證被害人上開指訴應非無稽。又被害人遭搶奪之附表編號(三)所示二支行動
    電話，其中序號000000000000000號銀色行動電話，由被告於九
    十三年九月初至「尊賢會卡拉ＯＫ店」消費，因無錢付款而將上開行動電話質押
    在該店等情，業經證人即該店服務生陳正芳於警訊中證述明確，本院審之證人陳
    正芳與被告並無怨隙，應無任意攀誣被告之理，且被告亦坦承曾持上開行動電話
    至該店消費，足證證人陳正芳上開證詞應屬真實而堪採信，被告辯稱上開行動電
    話係遺失在該店云云，顯非可採，其有使用被害人吳惠珠上開行動電話一節應堪
    認定。又警方調取被害人吳惠珠遭搶奪之另一支序號000000000000
    000號行動電話之通聯紀錄，被告於九十三年九月十日、十一日曾使用上開行
    動電話搭配其所有之0000000000號（警訊筆錄誤載為0000000
    000號）門號使用等情，亦有通聯紀錄一份在卷足憑（見偵四六六四號卷第二
    三至二八頁），且被告於本院亦不否認有使用上開行動電話，本院審之被害人前
    揭指訴及被告使用上開二支遭搶奪之行動電話之事實，認被告如附表編號(三)所示
    之搶奪犯行應堪認定。被告雖辯稱上開二支行動電話係於工作返家途中所拾獲云
    云，本院審之被害人所遭搶奪之財物中上開二支行動電話尚屬有交易價值，歹徒
    豈有任意棄置而任由被告拾獲之理？況附表編號(三)所示搶奪方式，與被告所犯附
    表編號(一)搶奪方式同一，故被告前揭辯詞顯屬卸責之詞，不足採信。被告於本院
    聲請傳訊證人即被告之老闆、工作同事李國財、廖繼達到庭作證，欲證明上開行
    動電話確實為被告所拾獲云云，惟本院審酌被告所辯稱拾獲時間，上開證人均未
    在場親見，縱使事後聽聞被告轉述，其證詞乃屬傳聞證據，不足作為本案之證據
    ，且被告犯行已臻明確，故認無傳訊之必要，併此敘明。
三、核被告所為，分別犯如附表所示之搶奪或竊盜罪。檢察官移送併辦附表編號(三)所
    示之犯罪事實，與起訴事實有裁判上一罪之關係本院自得審酌。被告先後二次搶
    奪行為，時間緊接，所犯罪名相同，顯係出於概括之犯意為之，為連續犯，爰依
    刑法第五十六條之規定以一罪論，並加重其刑。被告所犯上開搶奪；竊盜二罪間
    ，犯意各別，罪名不同，應分論併罰。被告曾因搶奪案件，經法院判處有期徒刑
    十月確定，復因贓物案件，經法院判處有期徒刑三月確定，前揭二罪經定應執行
    刑為有期徒刑一年，甫於九十三年五月十七日執行完畢等情，此有台灣高等法院
    被告全國前案紀錄表及台灣台中地方法院檢察署刑案資料查註紀錄表各一份在卷
    足憑，其前受有期徒刑執行完畢後，五年以內再犯本件有期徒刑以上之前開二罪
    ，均為累犯，均應依刑法第四十七條規定加重其刑，其中連續搶奪罪部分，並遞
    加重之。原審判決：(1)就被告所犯竊盜罪部分，依刑法第三百二十條第一項、第
    四十七條、罰金罰鍰提高標準條例第一條前段之規定，並審酌被告前曾有多次搶
    奪、竊盜等犯行，其迭經刑之執行仍未能知所悔悟，品行不佳等情狀，量處被告
    有期徒刑六月（因與搶奪罪併罰而依法不得易科罰金），核其認事用法，並無不
    當，量刑亦稱妥適，被告就此部分上訴仍執前詞否認犯罪，為無理由，應予駁回
    ；(2)就被告所犯搶奪罪部分固非無見，惟原審未及審酌檢察官移送併辦附表編號
    (三)之犯罪事實，尚有未洽。被告就此部分上訴仍執前詞否認犯罪，雖無理由，然
    原審判決既有上開可議之處，自應由本院撤銷改判。爰審酌被告前曾有多次搶奪
    、竊盜等犯行，此有前揭前案紀錄表在卷可參，其迭經刑之執行仍未能知所悔悟
    ，於本案審理期間仍強詞辯解，未能坦承犯行，犯後毫無悔意態度不佳，且其利
    用被害人未及防備之際，行搶財物，不僅造成被害人財物之損失，亦對被害人心
    理造成嚴重威脅，本應從重量刑，惟參酌被告前揭搶奪手法係趁被害人不備搶奪
    置於右前座之財物，較諸騎乘機車搶奪路人之態樣犯罪情節為輕，且被告智識程
    度較低等一切情狀，量處被告有期徒刑二年，並與駁回上訴部分，定應執行有期
    徒刑二年四月，以示懲儆。
四、據上論斷，應依刑事訴訟法第三百六十八條、第三百六十九條第一項前段、第三
    百六十四條、第二百九十九條第一項前段，刑法第五十六條、第三百二十五條第
    一項、第四十七條、第五十一條第五款，罰金罰鍰提高標準條例第一條前段，判
    決如主文。
本案經檢察官乙○○到庭執行職務。
中      華      民      國　    九十四     年     五      月    十九　　日
                                臺灣高等法院臺中分院刑事第八庭
                                      審判長法  官  羅　得　村
                                      　　　法　官　巫　政　松
                                      　　　法　官  陳  毓  秀
右正本證明與原本無異。
搶奪部分得上訴，竊盜部分不得上訴。
如不服本判決應於收受送達後十日內向本院提出上訴書狀，其未敘述上訴之理由者並
得於提起上訴後十日內向本院補提理由書（均須按他造當事人之人數附繕本）。
　　　　　　　　　　　　　　　　　　　　　　書記官　顏　子　良
中      華      民      國　    九十四     年     五      月    二十　　日
附錄本案論罪科刑主要法條：
刑法第三百二十條第一項：
意圖為自己或第三人不法之所有，而竊取他人之動產者，為竊盜罪，處五年以下有期
徒刑、拘役或五百元以下罰金。
刑法第三百二十五條：
意圖為自己或第三人不法之所有，而搶奪他人之動產者，處六月以上五年以下有期徒
刑。
                    　　　　　　　　　　　　　　　　　　　　　　　　　　Ｒ
【附表】
┌──┬──────┬──────┬────┬────────────────┬────────┐
│編號│時        間│地        點│ 被害人 │         犯  罪  方  法         │ 所　犯　罪　名 │
├──┼──────┼──────┼────┼────────────────┼────────┤
│ 一 │九十三年六月│台中市○○街│ 杜憶華 │趁被害人進入停放於路邊車輛欲啟動│刑法第三百二十五│
│    │二十九日凌晨│與光復路口  │        │離開而不及防備之際，打開該車輛之│條第一項搶奪罪  │
│    │四時三十分許│            │        │右前門並探身進入車內，搶奪被害人│                │
│ 　 │            │            │        │隨手置於右前座之皮包一只，內有現│                │
││            │            │        │金約新台幣（下同）二萬元、銀色行│                │
│    │            │            │        │動電話一支（Ｇ－ＰＬＵＳ、型號Ｋ│                │
│    │            │            │        │８８７、手機序號00000000│                │
│    │            │            │        │一五六七四六號）、健保卡、身分證│                │
│    │            │            │        │、駕駛執照、金融卡各張。得手後旋│                │
│    │            │            │        │即騎乘機車逃逸，並於同年月底將前│                │
│    │            │            │        │揭行動電話以二千元售予不知情之友│                │
│    │            │            │        │人林志杰。                      │                │
├──┼──────┼──────┼────┼────────────────┼────────┤
│ 二 │九十三年七月│台中縣太平市│ 林志杰 │原欲向林志杰借用其前已出售予林志│刑法第三百二十條│
│    │初某日晚上  │東平路五三號│        │杰之ＯＫＷＡＰ牌白色行動電話一支│第一項竊盜罪    │
│ 　 │            │三樓 　     │        │，見林志杰因酒後沈睡，竟意圖為自│                │
│    │            │            │        │己不法之所有，竊取上開行動電話。│                │
│    │            │            │        │得手後，於同年七月間將該行動電話│                │
│    │            │            │        │以五千元之價格轉賣予不知情之林文│                │
│    │            │            │        │國。                            │                │
├──┼──────┼──────┼────┼────────────────┼────────┤
│ 三 │九十三年九月│台中市西屯區│ 吳惠珠 │趁被害人正進入車內欲啟動離開而不│刑法第三百二十五│
│    │一日凌晨一時│文心路與西屯│        │及防備之際，打開該車輛之右前門，│條第一項搶奪罪  │
│ 　 │十分許      │路口        │        │搶奪被害人隨手置於右前座之手提袋│                │
│    │            │            │        │一只，內有現金一萬二千元、健保卡│                │
│    │            │            │        │、駕駛執照、二信南屯分社面額二十│                │
│    │            │            │        │五萬元之支票一張、行動電話二支（│                │
│    │            │            │        │手機序號分別為000000000│                │
│    │            │            │        │一三九○三○號、00000000│                │
│    │            │            │        │0000000號）。            │                │
└──┴──────┴──────┴────┴────────────────┴────────┘
                                                                     Ｒ
